【裁判字號】    99,交聲,1228
【裁判日期】    990323
【裁判案由】    聲明異議
【裁判全文】
臺灣臺中地方法院交通事件裁定        99年度交聲字第1228號
原處分機關  交通部公路總局臺中區監理所臺中市監理站
異  議  人  甲○○
即受處分人
上列受處分人因違反道路交通管理處罰條例案件，對於交通部公
路總局臺中區監理所臺中市監理站於民國99年3月9日所為之處分
（裁監稽違字第裁61-GE0000000號裁決書），聲明異議，本院裁
定如下：
    主    文
原處分關於罰鍰新臺幣肆萬玖仟伍佰元及吊扣駕駛執照拾貳個月
部分均撤銷。
前項罰鍰撤銷部分，甲○○不罰。
甲○○汽車駕駛人駕駛汽車，經測定酒精濃度超過規定標準，吊
扣小型車普通駕駛執照壹年。
    理    由
一、原處分旨略以：異議人即受處分人甲○○（下稱受處分人）
    於民國98年2月5日駕駛車牌號碼U4-9922號自用小客車，在
    臺中市○○路○段46號前處，因「酒後駕車，酒測值0.68MG/
    L行駛公路-未肇事」違規，經臺中市警察局第五分局松安派
    出所以中市警交字第GE0000000號舉發違反道路交通管理事
    件通知單舉發。本站99年3月9日寄發裁監違字第裁61-GE000
    0000號裁決書處罰鍰新臺幣（下同）49,500元，吊扣駕駛執
    照12個月（移送書誤載為吊扣「汽車」駕照），施以道安講
    習等語。
二、異議意旨略以：緩起訴已期滿，聲請一罪不二罰，監理單位
    方面罰鍰，請予以免罰。大卡車跟小客車非同一考照，伊因
    生計問題，希望能吊扣小客車駕照，不吊扣大貨車駕照等語
    。
三、受處分人以一事不二罰為由，請求撤銷原處分關於罰鍰部分
    。經查：
（一）按汽車駕駛人，駕駛汽車經測試檢定有酒精濃度超過規定
      標準者，處15,000元以上60,000元以下罰鍰，並當場移置
      保管其車輛及吊扣其駕駛執照1年；汽車駕駛人有飲用酒
      類後其吐氣所含酒精濃度超過每公升0.25毫克以上者，不
      得駕車；汽車駕駛人，因違反本條例及道路交通安全規則
      之規定，受吊扣或吊銷駕駛執照處分時，吊扣或吊銷其持
      有各級車類之駕駛執照，道路交通管理處罰條例第35條第
      1項第1款、第68條、道路交通安全規則第114條第2款與違
      反道路交通管理事件統一裁罰標準表分別定有明文。次按
      94年2月5日公布，95年2月5日施行之行政罰法第26條規定
      ，「一行為同時觸犯刑事法律及違反行政法上義務規定者
      ，依刑事法律處罰之。但其行為應處以其他種類行政罰或
      得沒入之物而未經法院宣告沒收者，亦得裁處之。前項行
      為如經不起訴處分或為無罪、免訴、不受理、不付審理之
      裁判確定者，得依違反行政法上義務規定裁處之。」即所
      謂一事不二罰原則，探究其立法目的，無非以一行為同時
      觸犯刑事法律及違反行政法上義務規定時，由於刑罰與行
      政罰同屬不法行為之制裁，而刑罰之懲罰作用較強，依刑
      事法律處罰即足資警惕，實無一事二罰再處行政罰之必要
      ，但罰鍰以外之沒入或其他種類行政罰，因兼具維護公共
      秩序之作用，為達行政目的，行政機關仍得併予裁處。而
      緩起訴處分並附條件為捐款命令乃刑事處分，行政機關即
      不得對同一行為再課以行政罰鍰（臺灣高等法院暨所屬法
      院96年法律座談會刑事類提案第36號研討結果參照）。
（二）受處分人甲○○於上開時、地，駕駛前揭自用一般小客車
      ，因「酒後駕車，酒測值0.68mg/L行駛公路（未肇事）」
      違規，經臺中市警察局第五分局松安派出所員警以其違反
      道路交通管理處罰條例第35條第1項第1款規定，以中市警
      交字第HD0000000號舉發違反道路交通管理事件通知單當
      場開單舉發等事實，為受處分人所自承，且有舉發違反道
      路交通管理事件通知單影本一紙在卷可憑。本件受處分人
      上開酒後駕車除構成道路交通管理處罰條例第35條第1項
      第1款之交通違規事由外，亦已合於刑法第185條之3服用
      酒類不能安全駕駛動力交通工具而駕駛罪之構成要件，經
      臺灣臺中地方法院檢察署檢察官於98年2月6日以98年度速
      偵字第720號為緩起訴處分，緩起訴期間為1年，受處分人
      應向財團法人犯罪被害人保護協會台灣台中分會支付6萬
      元等情，有臺灣臺中地方法院檢察署98年度速偵字第720
      號緩起訴處分書、中區農漁會電腦共用中心匯款委託書證
      明聯影本1紙附卷可稽。基上所述，受處分人前揭酒醉駕
      車之一行為，同時觸犯刑事法律及違反行政法上義務規定
      ，其刑事案件部分既經檢察官為緩起訴處分且命其向財團
      法人被害人保護協會台灣台中分會支付6萬元確定在案，
      揆諸前開說明，受處分人既已依刑事法律處罰之，基於一
      事不二罰原則，原處分機關自不得對同一行為再裁處罰鍰
      ，是原處分機關就此未予詳查，據予裁罰，容有不合。
四、受處分人酒後駕駛自小客車違規，原處分機關卻吊扣其大貨
    車職業駕駛執照，請求撤銷原處分關於吊扣駕照部分。經查
    ：
（一）道路交通管理處罰條例第68條業於94年12月14日修正，並
      自95年3月1日施行，修正前之道路交通管理處罰條例第68
      條規定：「汽車駕駛人，因違反本條例及道路交通安全規
      則之規定，受吊扣或吊銷駕駛執照處分時，吊扣或吊銷其
      持有各級車類之駕駛執照。」，其立法意旨在於違規行為
      對道路交通秩序之維持及道路交通安全已生較大之影響，
      故規定吊扣或吊銷其持有各級車類之駕駛執照，以限制其
      繼續駕車行駛道路之權利，其係屬駕駛行為之限制，並不
      因所持駕駛執照種類不同而有所差異。而修正後之道路交
      通管理處罰條例第68條規定：「汽車駕駛人，因違反本條
      例及道路交通安全規則之規定，受吊銷駕駛執照處分時，
      吊銷其持有各級車類之駕駛執照。」，其立法理由略以：
      「原條文將違法或違規駕駛人所持有各級車類之駕駛執照
      一併吊扣或吊銷，失之過酷，影響人民工作及生活甚鉅，
      爰修正之」等語。故依修正後道路交通管理處罰條例第68
      條之規定，受吊扣駕駛執照處分，不再吊扣其持有各級車
      類之駕駛執照，僅於受吊銷駕駛執照處分時，始吊銷其持
      有各級車類之駕駛執照，而限縮修正前條文之適用範圍，
      即受吊扣駕駛執照處分，不在本條規定適用之列。是依上
      開規定受吊銷駕照處分者，仍維持吊銷其持有各級車類之
      駕駛執照，至於受吊扣駕照處分者，則僅吊扣其違法或違
      規當時所駕駛車輛之駕駛執照，不再吊扣其持有各級車類
      之駕駛執照，其理甚明（臺灣高等法院臺中分院96年度交
      抗字第136號、第648號、97年度交抗字第632號裁定意旨
      參照）。
（二）本件受處分人甲○○持有大貨車職業駕駛執照，於上揭時
      、地駕駛上開自用一般小客車，因酒後駕車之違規，為警
      舉發等事實，已如前述，並有受處分人汽車駕照基本資料
      在卷可憑。又本件受處分人上開違規行為係發生於98年2
      月5日，自應適用上開修正後之道路交通管理處罰條例第
      68條規定。又依前開說明，修正後道路交通管理處罰條例
      第68條之規定，既將「吊扣」等字刪除，是受處分人受吊
      扣駕駛執照處分時，自不得再吊扣其持有各級車類之駕駛
      執照，故原處分機關於作成吊扣駕駛執照處分時，應就行
      為人所應吊扣之駕駛執照種類予以限定，始符合依法行政
      原則。而受處分人為本件違規行為時，係駕駛一般自用小
      客車（屬普通小型車），揆諸前開說明，其依法所受之處
      分應為限制其駕駛普通小型車之權利，即應吊扣其小型車
      普通駕駛執照，自不能越級限制其駕駛職業大貨車之權利
      。
（三）另公路機關因汽車駕駛人取得高一級車類之駕駛資格者，
      應換發駕駛執照，並准其駕駛較低級車類之車輛，而已領
      有大貨車普通駕駛執照者，得駕駛小型車、輕型機器腳踏
      車，道路交通安全規則第61條第3款定有明文。而於現行
      實務上基於一人一照原則僅逐級核給汽車駕駛執照一張，
      致持有大貨車普通駕駛執照者，因駕駛普通小型車違規，
      而須吊扣小型車普通駕駛執照時，產生技術層面之困難，
      惟行政機關本應時時因應法令之變更，而精進其行政執行
      成效，斷不得因技術層面之困難，即置立法修正通過之條
      文不予遵守適用，甚或逾越比例原則，逕吊扣其持有各級
      車類之駕駛執照，侵害受處分人之工作權，是此執行技術
      層面之問題，尚難據為原處分並無不當之理由，而苛求受
      處分人容忍，併此敘明。
七、綜上所述，原處分關於「罰鍰」及「吊扣駕駛執照」之行政
    裁罰，均有未洽，異議人就此部分聲明異議，為有理由，應
    由本院將上開處分均予撤銷，並分別為不罰及另為處罰之諭
    知，以資適法。至原處分機關另裁處受處分人施以「道路交
    通安全講習」部分，於法並無不合，且依受處分人聲明異議
    意旨，亦僅就原處分機關所處罰鍰及吊扣大貨車駕駛執照部
    分請求撤銷，此部分之處分自非屬本院應予審究之範圍，併
    此敘明。
據上論斷，應依道路交通管理處罰條例第87條第2項，道路交通
案件處理辦法第20條前段，裁定如主文。
中    華    民    國    99    年    3    月    23     日
                          交通法庭    法  官  劉國賓
以上正本證明與原本無異。
如不服本裁定，應於收受送達後5日內向本院提出抗告狀。（應
附繕本）
                                      書記官  張隆成
中    華    民    國    99    年    3    月    23     日

司法院資訊處製作；財團法人民間司法改革基金會備份。
